臺灣屏東地方法院刑事判決
109年度訴字第552號
公  訴  人  臺灣屏東地方檢察署檢察官
被      告  王士豪


選任辯護人  曾慶雲律師
被      告  李冠樺


選任辯護人  孫安妮律師
上列被告等因違反毒品危害防制條例案件，經檢察官提起公訴（
109年度偵字第3159、5163號），本院判決如下：
    主  文
王士豪共同犯製造第四級毒品罪，累犯，處有期徒刑參年貳月。
扣案如附表一編號一至三十五所示之物，均沒收。
李冠樺共同犯製造第四級毒品罪，處有期徒刑貳年拾月。扣案如
附表一編號一至二十三、二十八至三十五所示之物，均沒收。
    事  實
一、王士豪、李冠樺均明知麻黃（Ephedrine）及假麻黃（Pse
    udoephedrine）等物均係毒品先驅原料（下稱麻黃等毒品
    先驅原料），為毒品危害防制條例第2條第2項第4款所列之
    第四級毒品，不得製造，竟共同基於製造第四級毒品麻黃
    等毒品先驅原料之犯意聯絡，由王士豪出資購買相關製毒器
    具設備、原料及如附表二所示之感冒藥，並由李冠樺於民國
    109年3月9日某時許（起訴書記載為109年3月中旬某日時許
    ，應予更正），向不知情之黃建雄承租其位於屏東縣○○鄉○○
    路000巷00○0號之廠房（下稱本案廠房）作為製毒場所。王
    士豪、李冠樺2人即自109年3月19日起至同年月29日23時25
    分許為警查獲時止之期間，在本案廠房內製造第四級毒品麻
    黃等毒品先驅原料，其等製造方式為：將感冒藥浸泡入水
    ，加入甲苯及氫氧化鈉（俗稱片鹼）攪拌後，將甲苯撈起，
    再加入鹽酸、硫酸進行過濾，萃取得出第四級毒品麻黃等
    毒品先驅原料。嗣經警接獲檢舉，於109年3月29日23時25分
    許，前往本案廠房，經王士豪、李冠樺同意後，搜索如附表
    一編號37所示之車輛及本案廠房，並扣得如附表一所示之物
    ；復於翌（30）日1時7分許，至李冠樺位於屏東縣○○鄉○○街
    00號住處，得李冠樺之同意後，在該處搜索扣得如附表二所
    示之物，始悉上情。
二、案經屏東縣政府警察局內埔分局報告臺灣屏東地方檢察署（
    下稱屏東地檢署）檢察官偵查起訴。
    理  由
壹、有罪部分：
一、按被告以外之人於審判外之言詞或書面陳述，除法律有規定
    者外，不得作為證據，刑事訴訟法第159條第1項固定有明文
    。惟被告以外之人於審判外之陳述，雖不符同法第159條之1
    至之4之規定，而經當事人於審判程序同意作為證據，法院
    審酌該言詞陳述或書面陳述作成時之情況，認為適當者，亦
    得為證據，同法第159條之5第1項規定甚明。查本院下列所
    引用具傳聞性質之證據，檢察官、被告王士豪、李冠樺（下
    合稱被告2人）及其等辯護人於本院審理中均同意有證據能
    力（本院卷二第187頁），基於尊重當事人對於傳聞證據之
    處分權，及證據資料愈豐富，愈有助於真實發現之理念，又
    本院審酌該等證據之作成情況，並無違法取證或其他瑕疵，
    且與本案均具關聯性，認為以之作為證據為適當，參諸上開
    規定，自均具有證據能力。
二、事實認定：
  ㈠上開犯罪事實，業據被告2人於偵查及本院審理中均坦承不諱
    （偵一卷第275至283、289至297頁；本院卷二第186至187、
    212頁），核與證人即本案廠房出租人黃建雄之胞兄黃建賓
    於警詢中之證述大致相符（他卷第7至10頁），並有警製偵
    查報告、員警職務報告、指認犯罪嫌疑人紀錄表，土地所有
    權狀、租賃契約書，自願受搜索同意書、屏東縣政府警察局
    內埔分局搜索扣押筆錄、扣押物品目錄表、扣押物品收據，
    屏東縣政府警察局鑑識科毒品初步篩驗報告、屏東縣政府警
    察局製毒工廠送驗證物檢視暨秤重紀錄單、內政部警政署刑
    事警察局109年5月13日刑鑑字第1090034829號鑑定書、109
    年5月26日刑紋字第1090041920號鑑定書、109年6月20日刑
    生字第1090034631號鑑定書，現場蒐證及扣案物品照片等件
    附卷可稽（警卷第7至11、61至77、83至88、93至171、203
    至219；他卷第5、29至59頁；偵一卷第363至369頁；偵二卷
    第61至66頁），復有如附表一編號1至35、37至41及附表二
    所示之物扣案可佐。又參以如附表一編號30至35所示之物，
    經送內政部警政署刑事警察局鑑定，均檢出第四級毒品麻黃
    等毒品先驅原料成分，有前引內政部警政署刑事警察局109
    年5月13日刑鑑字第1090034829號鑑定書在卷可參，堪認被
    告2人上開任意性自白均核與客觀事實相符，可以採信。
  ㈡至起訴書雖記載被告2人係於109年3月中旬某日，由被告李冠
    樺承租本案廠房等語，然被告李冠樺於警詢時明確供稱：我
    是於109年3月9日開始承租本案廠房等語（警卷第43頁），
    核與證人黃建賓於警詢時證述：被告李冠樺承租本案廠房的
    時間是從109年3月9日至110年3月9日等語（他卷第9頁）相
    符，且與前引本案廠房租賃契約書上所載：租賃期間自109
    年3月9日起至110年3月9日止等文字（他卷第35頁）一致，
    堪認被告李冠樺係於109年3月9日某時許承租本案廠房。另
    被告2人於本院審理時一致供稱：我們製造毒品之期間是自1
    09年3月19日某時許起至同年月29日23時25分許為警查獲時
    止等語（本院卷二第200、212頁）。是被告2人承租本案廠
    房及開始製造第四級毒品之日期，應可分別特定為109年3月
    9日、同年月19日，附此敘明。
  ㈢綜上所述，本案事證明確，被告2人共同製造第四級毒品之犯
    行，均堪以認定，應依法論科。
三、論罪科刑：　　
  ㈠新舊法比較：
    被告2人行為後，毒品危害防制條例第4條第4項、第17條第2
    項於109年7月15日修正施行。其中：
  ⒈修正前毒品危害防制條例第4條第4項原規定：「製造、運輸
    、販賣第四級毒品者，處5年以上12年以下有期徒刑，得併
    科新臺幣（下同）300萬元以下罰金。」修正後則規定：「
    製造、運輸、販賣第四級毒品者，處5年以上12年以下有期
    徒刑，得併科500萬元以下罰金。」前開修正條文之法定刑
    度顯然較修正前提高。是以，修正後毒品危害防制條例第4
    條第4項規定並無較有利於被告2人。
  ⒉修正前毒品危害防制條例第17條第2項原規定：「犯第4條至
    第8條之罪於偵查及審判中均自白者，減輕其刑」；修正後
    毒品危害防制條例第17條第2項則規定：「犯第4條至第8條
    之罪於偵查及歷次審判中均自白者，減輕其刑」，所增加須
    於「歷次」審判中均自白始得減輕之要件，較修正前之規定
    不利被告2人。
  ⒊經綜合比較結果，依刑法第2條第1項前段規定，自應適用被
    告2人行為時即修正前毒品危害防制條例第4條第4項、第17
    條第2項之規定。
  ㈡核被告2人所為，均係犯修正前毒品危害防制條例第4條第4 
    項之製造第四級毒品罪。又被告2人所持有第四級毒品麻黃
    等毒品先驅原料之純質淨重未逾20公克（修正前毒品危害防
    制條例第11條第6項之規定），無從以刑事罪責論處之，故
    其等持有及製造第四級毒品麻黃等毒品先驅原料之行為間
    ，自無吸收關係可言，併此敘明。被告2人自109年3月19日
    某時許起至同年月29日23時25分許為警查獲時止，在本案廠
    房內製造第四級毒品麻黃等毒品先驅原料之行為，主觀上
    均係基於同一製造第四級毒品麻黃等毒品先驅原料之犯意
    而為，客觀上又係在時間密接、地點相同之狀態為之，侵害
    法益相同，自應將之評價為同一犯罪之數個舉動接續實施之
    接續犯，僅論以一罪。另被告2人就上開製造第四級毒品行
    為間，有犯意聯絡及行為分擔，為共同正犯。
　㈢被告王士豪前因持有毒品案件，經臺灣高雄地方法院以106年
    度簡字第2991號判決判處有期徒刑6月確定，於107年2月26
    日徒刑易科罰金執行完畢等情，有臺灣高等法院被告前案紀
    錄表在卷可參。被告王士豪受有期徒刑執行完畢後，5年以
    內故意再犯本案有期徒刑以上之罪，屬累犯。被告王士豪之
    辯護人雖為其辯稱：被告王士豪前案與本案之罪質不同，依
    司法院釋字第775號解釋意旨，本案即不應依累犯加重其刑
    等語（本院卷二第220頁）。惟查，被告王士豪涉犯之前案
    與本案均為違反毒品危害防制條例案件，且本案為罪質更重
    之製造毒品案件，足認被告王士豪未能經由前案徒刑執行完
    畢受有警惕，而有特別惡性及對刑罰反應力薄弱之情狀，應
    依刑法第47條第1項之規定加重其刑。是辯護人上開所辯，
    尚不足採。
　㈣被告2人於偵查及本院審理時均坦承本案製造第四級毒品犯行
    不諱，已如前述，則就其等所犯製造第四級毒品犯行，應依
    修正前毒品危害防制條例第17條第2項規定減輕其刑。又被
    告王士豪就上開犯行同時有加重及減輕事由，爰依刑法第71
    條第1項規定，先加重後減輕之。
　㈤按刑法第59條之得酌量減輕其刑者，必須犯罪另有特殊之原
    因與環境等情，而在客觀上足以引起一般同情，認為即予宣
    告法定最低度刑期猶嫌過重者，始有其適用。被告李冠樺之
    辯護人雖為其辯護稱：被告李冠樺無前科，素行良好，且於
    本案並非參與籌畫主導之角色，亦未提供任何資金、原料或
    受有報酬，涉案情節實屬輕微，僅因思慮未周而犯下本案重
    罪，顯有情輕法重之情，請依刑法第59條規定酌減其刑等語
    。惟查，被告李冠樺所犯製造第四級毒品犯行，已適用修正
    前毒品危害防制條例第17條第2項規定減輕其刑，已無宣告
    法定最低度之刑猶嫌過重之情形。且被告李冠樺為有相當智
    識之成年人，應知悉其所製造之第四級毒品流入市面，對社
    會秩序及國民健康將造成嚴重危害，影響所及，非僅多數人
    之生命、身體將可能受其侵害，國家、社會之法益亦不能免
    ，為害甚鉅，當非個人一己之生命、身體法益所可比擬，綜
    觀其情節，實難認屬輕微，並無客觀上足以引起一般同情而
    有情輕法重之情形，自無再依刑法第59條規定減輕其刑之餘
    地。是被告李冠樺之辯護人請求依刑法第59條酌減其刑，尚
    難可採。
　㈥爰審酌被告2人為本案犯行之際正值青壯，竟不思從事正當工
    作安分守己，明知麻黃等毒品先驅原料係列管之第四級毒
    品，仍無視政府歷來為杜絕毒品氾濫、毒害人民之再三宣導
    暨嚴格執法，竟為貪圖報酬，共同製造麻黃等毒品先驅原
    料，所為均值非難；另考量被告2人犯後均坦承犯行，暨無
    證據證明其等所製造之毒品業已流出市面；兼衡：⒈被告王
    士豪為本案主謀，統籌整體製毒計畫及購置相關製毒設備、
    原料，前有違反毒品危害防制條例案件之前科紀錄（見卷附
    被告王士豪之臺灣高等法院被告前案紀錄表，構成累犯部分
    不重複評價），自陳高中畢業之智識程度，現擔任外送員，
    月收入約3萬元，已婚，育有1個未成年兒子；⒉被告李冠樺
    係被動受邀參與本案，惡性及犯罪情節顯較被告王士豪為輕
    ，前亦有違反毒品危害防制條例案件之前科紀錄（見卷附被
    告李冠樺之臺灣高等法院被告前案紀錄表），自陳高職肄業
    之智識程度，現從事鐵工，月收入約5萬元，離婚，育有1對
    未成年子女之家庭生活經濟狀況（本院卷第215頁）等一切
    情狀，就其等所犯，分別量處如主文所示之刑，以示警懲。
四、沒收部分：
　㈠按毒品危害防制條例第18條第1項後段規定應沒入銷燬之第三
    、四級毒品，係就查獲施用或單純持有特定數量者而言，蓋
    此等行為並無刑罰效果，而係行政罰處罰。倘行為人經查獲
    製造、運輸、販賣、意圖販賣而持有、以非法方法使人施用
    、引誘他人施用或轉讓第三、四級毒品，或持有特定數量（
    修正前毒品危害防制條例第11條第6項規定持有第四級毒品
    純質淨重20公克以上），屬同條例相關法條明文規定處罰之
    犯罪行為，即非該條項應依行政程序沒入銷燬之範圍。又同
    條例第19條第1項所定供犯罪所用或因犯罪所得之物，係指
    犯第4條至第9條、第12條、第13條或第14條第1項、第2項之
    罪所用之物，不包括毒品本身在內，是尚不得援用此項規定
    為第三、四級毒品之沒收依據。再同條例對於查獲之製造、
    運輸、販賣、意圖販賣而持有、以非法方法使人施用、引誘
    他人施用及轉讓第三、四級毒品之沒收，並無特別規定，如
    其行為已構成犯罪，則該毒品即屬不受法律保護之違禁物，
    應回歸刑法之適用，依刑法第38條第1項規定沒收之，始為
    適法。而因違禁物本身具社會危害性，重在除去，故於數人
    共同犯罪時，除非違禁物已滅失或不存在，均應對各共同正
    犯諭知沒收（最高法院111年度台上字第598號判決、107年
    度台上字第2697號判決意旨參照）。經查，扣案如附表一編
    號30至35所示之物經送驗結果，均檢出第四級毒品麻黃等
    毒品先驅原料，已如前述，核屬違禁物；至盛裝容器與其上
    所殘留之第四級毒品本身不能或難以析離，亦無析離之實益
    與必要，均應視同第四級毒品，依上開說明，均應依刑法第
    38條第1項規定，於被告2人製造第四級毒品之罪刑項下宣告
    沒收。公訴意旨認應依毒品危害防制條例第18條第1項前段
    之規定宣告沒收銷燬之，容有誤會。
  ㈡毒品危害防制條例第19條第1項規定：犯第4條至第9條、第12
    條、第13條或第14條第1項、第2項之罪者，其供犯罪所用之
    物，不問屬於犯罪行為人與否，均沒收之。該條文為刑法第
    38條第2項後段所稱之特別規定，其立法採用與違禁物沒收
    相同之規範標準，並藉由剝奪其物，以預防並遏止相關犯罪
    之發生。故於數人共同犯罪時，均應對各共同正犯諭知沒收
    （最高法院107年度台上字第2697號判決意旨參照）。經查
    ，扣案如附表一編號1所示之手套共計5個，係分別為警第一
    次搜索本案廠房時扣得1個（即屏東縣政府警察局內埔分局
    扣押物品目錄表上所載），及後續鑑識科人員到場採證時再
    扣得4個等情，有本院扣押物品清單及公務電話記錄在卷可
    考（本院卷一第101頁；本院卷二第119頁），是起訴書附表
    編號1僅記載扣有手套1個，應有漏載，附此敘明；而扣案如
    附表一編號1至23所示之物，均係供被告2人製造第四級毒品
    所用之物；如附表一編號28所示之物，為被告李冠樺所有供
    本案聯絡被告王士豪所用；如附表一編號29所示之物，則為
    被告王士豪所有供本案聯絡被告李冠樺所用，此經被告2人
    於本院準備程序及審理時供承明確（本院卷一第202頁；本
    院卷二第214頁）。依上開說明，如附表一編號1至23、28至
    29所示之物，均應依毒品危害防制條例第19條第1項規定，
    於被告2人製造第四級毒品之罪刑項下宣告沒收。
　㈢供犯罪所用、犯罪預備之物或犯罪所生之物，屬於犯罪行為
    人者，得沒收之。刑法第38條第2項前段定有明文。查扣案
    如附表一編號24至27所示之物，均未開封，且為被告王士豪
    所出資購買預備供本案製造第四級毒品犯行使用，此為被告
    2人於本院審理時供承在卷（本院卷二第213頁），並有該等
    扣案物品照片存卷可證（偵一卷第121、129至130頁），爰
    依上開規定，於被告王士豪所犯之罪刑項下宣告沒收。
　㈣毒品危害防制條例第19條第2項規定：犯第4條之罪所使用之
    水、陸、空交通工具，沒收之，係刑法第38條第2項後段所
    稱之特別規定。依92年7月9日修正毒品危害防制條例時，就
    第19條之立法說明：「第3項（現為第2項）所定應沒收之水
    、陸、空交通工具，依據實務上向來之見解，係指專供犯第
    4條之罪所使用之交通工具並無疑義，故本項不需再予修正
    。」（立法院公報第92卷第34期第200頁）足見依本項規定
    沒收之交通工具，專供犯第4條之罪所使用者為限。且其既
    未規定不問屬於犯罪行為人與否，沒收之，自應以屬於犯罪
    行為人者，始得沒收（最高法院107年度台上字第2697號判
    決意旨參照）。經查，扣案如附表一編號37所示之物為被告
    李冠樺載運製毒工具所用，此據被告李冠樺於本院審理時供
    承明確（本院卷二第211頁），惟如附表一編號37所示之物
    乃被告李冠樺父親丙○○所有，有全戶基本資料、車輛詳細資
    料報表在卷可參（警卷第49、241頁），依上開最高法院判
    決意旨，即不予以宣告沒收。
　㈤被告李冠樺於本院準備程序時供稱：王士豪邀約我製造毒品
    的酬勞是1天3,000元，但我沒有拿到錢等語（本院卷一第20
    3頁）；被告王士豪於本院準備程序時亦供稱：我沒有因本
    案獲有犯罪所得，也沒有給過李冠樺酬勞等語（本院卷一第
    203頁）。依卷內證據資料內容，亦無證據證明被告2人共同
    製造第四級毒品有取得任何犯罪所得，是被告2人就本案既
    無不法利得，自無犯罪所得應予宣告沒收或追徵之問題，爰
    不予宣告沒收或追徵其價額。　
　㈥至如附表一編號36所示之物，經被告王士豪於本院審理中供
    稱：是我用來打遊戲的等語（本院卷二第215頁），依卷內
    證據亦無從證明與本案犯罪有關；如附表一編號38至40及附
    表二所示之物，均為被告2人製造第四級毒品犯行後所遺留
    之空瓶、空盒；如附表一編號41所示之物，經送驗未含有毒
    品成分，為被告2人製造失敗後，隨手棄置於本案廠房外空
    地之不明粉末等情，均經被告2人於本院準備程序及審理時
    供承在卷（本院卷一第202頁；本院卷二第214頁），並有該
    等扣案物品照片存卷可考（偵一卷第113至114、128、139、
    143至157頁）。是將上開物品宣告沒收已無任何預防犯罪之
    效用，而不具刑法上之重要性。故就如附表一編號36、38至
    41及附表二所示之物，均不予宣告沒收，附此敘明。
五、不另為無罪之諭知部分：
  ㈠公訴意旨另以：被告王士豪、李冠樺除為事實欄部分製造第
    四級毒品之犯行外，亦基於製造第二級毒品之犯意，於同一
    時間、地點，製造第二級毒品甲基安非他命、甲基卡西酮。
    因認被告2人亦涉犯毒品危害防制條例第4條第2項之製造第
    二級毒品罪嫌等語。
  ㈡公訴意旨認被告2人涉犯製造第二級毒品罪嫌，無非係以屏東
    縣政府警察局內埔分局搜索扣押筆錄、扣押物品目錄表、內
    政部警政署刑事警察局109年5月13日刑鑑字第1090034829號
    鑑定書、109年5月26日刑紋字第1090041920號鑑定書、現場
    蒐證及扣案物品照片等為其論據。然訊據被告2人均堅詞否
    認有何製造第二級毒品犯行，辯稱：我們只是要製造第四級
    毒品等語（本院卷二第186至187頁）。故本案應審究之爭點
    在於被告2人主觀上是否有製造第2級毒品之犯意？
  ⒈扣案如附表一編號33所示之物檢出微量（純度未達1％，無法
    據以估算總純質淨重）之第二級毒品甲基安非他命、甲基卡
    西酮成分等情，有前引屏東縣政府警察局內埔分局搜索扣押
    筆錄、扣押物品目錄表、內政部警政署刑事警察局109年5月
    13日刑鑑字第1090034829號鑑定書、扣案物品照片，及高雄
    市立凱旋醫院109年11月4日高市凱醫驗字第66106號濫用藥
    物成品檢驗鑑定書等件存卷可參（本院卷一第339頁），是
    此部分事實堪以認定。
　⒉被告2人均否認其等主觀上有何製造第二級毒品之犯意（被告
    2人雖於移審本院訊問及準備程序時，均坦承有製造第二級
    毒品之犯行，惟據其等辯護人表示：被告2人是事後才知道
    扣案物品中驗出有第二級毒品成分，為求有毒品危害防制條
    例第17條第2項偵、審自白減刑規定之適用，才就檢察官起
    訴製造第二級毒品之犯嫌予以認罪等語〈本院卷一第36、48
    、199頁；本院卷二第91頁〉，顯見被告2人內心並無坦承製
    造第二級毒品犯行之真意）。經查，證人即同案被告李冠樺
    於最初警詢及本院審理時均證稱：製造毒品的過程中，我有
    聽到王世豪說要提煉麻黃素，沒有提到他說要製造甲基安非
    他命等語（偵一卷第33頁；本院卷二第189、192至193頁）
    ；證人即同案被告王士豪亦於警詢、偵訊、移審本院訊問之
    初及本院審理時均證稱：我是要在本案廠房內提煉第四級毒
    品麻黃素，我有跟李冠樺說，他也表示同意，我沒有跟他說
    要製造第二級毒品甲基安非他命。我們沒有要製作甲基安非
    他命，我當時是嘗試要做第四級毒品等語（偵一卷第44、29
    5頁；本院卷一第35至36頁；本院卷二第199頁），互核被告
    2人彼此間及自己歷次供述製作毒品之種類均尚屬一致，是
    被告2人主觀上是否有製造第二級毒品之犯意，確屬可疑。
    被告王士豪雖於偵查檢察官訊問：為何要提煉麻黃素，是否
    要製作第二級毒品時，答稱：我想說做看看，但沒有作成功
    等語（偵一卷第291頁）。然在此一問答之前，偵查檢察官
    係訊問被告王士豪關於提煉麻黃素之目的，經被告王士豪答
    覆：那是做第二級毒品的先驅原料等語（偵一卷第291頁）
    ，是被告王士豪上開所指尚未製造成功之毒品究竟是第四級
    毒品或第二級毒品，已有語意不明之處。況被告王士豪復於
    本院審理時供稱：我當時回答偵查檢察官時，想的就是還沒
    有製造第四級毒品成功，我可能是誤解檢察官的意思等語（
    本院卷二第198頁）。故自難單憑被告王士豪上開於偵訊中
    之供述，即逕為被告2人不利之認定。
　⒊而經本院及屏東地檢署檢察官就製造第二、四級毒品之流程
    、各自所需之配方、設備等差異，以及製造第四級毒品麻黃
    等毒品先驅原料過程中，是否有可能因化學反應而產生微
    量第二級毒品甲基安非他命、甲基卡西酮之成分等問題先後
    函詢內政部警政署刑事警察局、法務部調查局、憲兵指揮部
    鑑識中心及法務部法醫研究所等單位，經內政部警政署刑事
    警察局、憲兵指揮部鑑識中心函覆略以：因毒品製造過程涉
    及行為人知識、技術及設備等相關因素，上開函詢內容無法
    逕予研判等語，有內政部警政署刑事警察局109年10月5日刑
    鑑字第1098003091號函、憲兵指揮部鑑識中心110年3月3日
    憲直刑鑑字第1100015904號函附卷可佐（本院卷一第279頁
    ；本院卷二第69頁）；法務部調查局及法醫研究所則函覆以
    ：請逕向毒品查緝機關（即內政部警政署刑事警察局）查詢
    等語（本院卷一第327至329頁；本院卷二第229頁）。故附
    表一編號33所示之物內所驗得之微量第二級毒品甲基安非他
    命、甲基卡西酮之成分，可否確能由被告2人所購置之製毒
    原料、設備以及其等所進行之製程製造而成，或僅係無意間
    之化學反應所產生，即存有疑問。
　⒋再者，傳統製造第二級毒品甲基安非他命之方法有「艾德蒙
    法」及「紅磷法」2種。其中「艾德蒙法」分為三階段，第
    一階段係以鹽酸麻黃素經氯化反應程序製成氯（假）麻黃素
    ，需用化學原料如氯仿、丙酮、乙醚等；第二階段則係經過
    通入氫氣之氫化反應程序，進而產生有甲基安非他命成分之
    黑水或滷水（黑色液態甲基安非他命），需用化學原料如氯
    化鈀、氫氣、活性碳、醋酸納、硫酸鋇等；第三階段則為純
    化結晶，將滷水加溫熬煮，調節酸鹼，加食鹽進行鹽析，置
    冰箱中或常溫環境下使其結晶，需用化學原料如食鹽、氫氧
    化鈉等；「紅磷法」之流程則可分為合成反應及甲基安非他
    命純化等二個階段，合成反應階段係於原料麻黃鹼或假麻黃
    鹼加入紅磷或碘，加熱後產生甲基安非他命溶液，所需器具
    為反應瓶（圓形燒瓶）、冷凝管、電磁爐、瓦斯爐及相關盛
    裝容器等，甲基安非他命純化階段則係將甲基安非他命溶液
    過濾去除雜質後，加入氫氧化鈉，再以有機溶劑（甲苯或二
    甲苯）萃取，之後加入鹽酸析出結晶，過濾及烘（晾）乾後
    ，製成甲基安非他命結晶，所需容器為反應瓶（玻璃燒杯、
    量杯、分液漏斗）、過濾裝置（陶瓷漏斗、馬達、濾布、濾
    紙）、加熱裝置及相關盛裝容器。而觀諸警方於本案廠房及
    被告李冠樺住處所扣得如附表一、二所示之物，均未見有何
    上開常見製造第二級毒品甲基安非命製程所需之關鍵化學原
    料如氯仿、丙酮、乙醚、氯化鈀、醋酸納、硫酸鋇、紅磷或
    碘。佐以扣案如附表一、二所示之物中，僅有單一如附表一
    編號33所示之物檢驗出第二級毒品成分（純度未達1％，無法
    據以估算總純質淨重），其他用以盛裝毒品之器具即如附表
    一編號30至32、34至35所示之物則均僅檢出第四級毒品麻黃
    等毒品先驅原料。又如附表一編號30、32、35所示之物含
    有之第四級毒品麻黃等毒品先驅原料成分純度均已高於1％
    ，甚至達到48％，驗前總純質淨重約為8.58公克（計算式：0
    .01+0.03+3.03+5.28+0.09+0.14=8.58），與如附表一編號3
    3所示之物所檢出之第二級毒品成分純度及純質淨重存在有
    明顯之差異，此有前引內政部警政署刑事警察局109年5月13
    日刑鑑字第1090034829號鑑定書在卷可憑。是被告2人辯稱
    其等主觀上並無製造第二級毒品之犯意等語，應可採信。
  ⒌綜合上開各情，依所知輕於所犯及罪疑有利被告原則，應僅
    得認定被告2人於本案廠房內所為係製造第四級毒品犯行。
    又遍查卷內證據亦無從證明被告2人有製造第二級毒品之情
    事，是公訴意旨上開所指，顯屬不能證明，此部分原應為被
    告2人無罪之判決。惟檢察官認此部分與前開被告2人製造第
    四級毒品罪部分，具有想像競合之裁判上一罪關係，爰不另
    為無罪之諭知。
據上論斷，應依刑事訴訟法第299條第1項前段，修正前毒品危害
防制條例第4條第4項、第17條第2項，毒品危害防制條例第19條
第1項，刑法第2條第1項前段、第11條、第28條、第47條第1項、
第38條第1項、第2項，判決如主文。
本案經檢察官曾馨儀提起公訴，檢察官何克昌到庭執行職務。
中　　華　　民　　國　　111 　年　　3 　　月　　22　　日
                  刑事第六庭  審判長法  官  程士傑
　　　　　　　　　                  法  官  蕭筠蓉
　　　　　　　　　                  法  官  陳一誠
以上正本證明與原本無異。
如不服本判決應於收受判決後20日內向本院提出上訴書狀，並應
敘述具體理由；其未敘述上訴理由者，應於上訴期間屆滿後20日
內向本院補提理由書（均須按他造當事人之人數附繕本）「切勿
逕送上級法院」。　　　　　　　　　
中　　華　　民　　國　　111 　年　　3 　　月　　23　　日
　　　　　　　　　                  書記官  陳佳迪
附錄本案論罪科刑法條：
【修正前毒品危害防制條例第4條第4項】
製造、運輸、販賣第四級毒品者，處5年以上12年以下有期徒刑
，得併科新臺幣3百萬元以下罰金。
附表一：扣案物（查扣地點：屏東縣○○鄉○○村○○路000巷00○0號
）
編號 扣案物品 數量                   備      註 1 手套 5個 ⑴即本院卷一第93頁扣押物品清單編號1至5。 2 甲苯 1桶 ⑴即警卷第99頁扣押物品目錄表編號2-1。 3 塑膠漏斗 2個 ⑴即警卷第99頁扣押物品目錄表編號2-4。 4 萃取裝置 1組 ⑴即警卷第99頁扣押物品目錄表編號2-5。 5 抽氣馬達 3個 ⑴即警卷第99頁扣押物品目錄表編號2-6。 6 濾網 1個 ⑴即警卷第99頁扣押物品目錄表編號2-8。 7 塑膠盆 2個 ⑴即警卷第101頁扣押物品目錄表編號2-14。 8 電子磅秤 1個 ⑴即警卷第101頁扣押物品目錄表編號3-1。 9 刮刀 3個 ⑴即警卷第101頁扣押物品目錄表編號3-3。 10 鐵盆 1個 ⑴即警卷第101頁扣押物品目錄表編號3-4。 11 電風扇 1台 ⑴即警卷第103頁扣押物品目錄表編號4-1。 12 塑膠桶 （含不明晶體） 6個 ⑴即警卷第103頁扣押物品目錄表編號4-2。 13 不明液體 3桶 ⑴即警卷第103頁扣押物品目錄表編號4-3。 14 攪拌棒 2支 ⑴即警卷第103頁扣押物品目錄表編號4-4。 15 塑膠漏斗 （含不明晶體） 2個 ⑴即警卷第103頁扣押物品目錄表編號4-5。 16 勺子 2個 ⑴即警卷第103頁扣押物品目錄表編號4-6。 17 三孔燒瓶 4個 ⑴即警卷第103頁扣押物品目錄表編號5-1。 18 分液漏斗 2個 ⑴即警卷第103頁扣押物品目錄表編號5-2。 19 塑膠桶 1個 ⑴即警卷第105頁扣押物品目錄表編號6-1。 20 勺子 1個 ⑴即警卷第105頁扣押物品目錄表編號6-2。 21 濾網 1個 ⑴即警卷第105頁扣押物品目錄表編號6-3。 22 甲苯空桶 11個 ⑴即警卷第105頁扣押物品目錄表編號7-1。 23 塑膠空桶 4個 ⑴即警卷第105頁扣押物品目錄表編號7-2。 24 酸鹼測試紙 1盒 ⑴即警卷第101頁扣押物品目錄表編號2-12。 25 濾紙 1包 ⑴即警卷第101頁扣押物品目錄表編號2-13。 26 鹽酸 80瓶 ⑴即警卷第103頁扣押物品目錄表編號5-3。 27 硫酸 50瓶 ⑴即警卷第105頁扣押物品目錄表編號5-4。 28 Iphone廠牌行動電話（含門號0000000000號SIM卡） 1支 ⑴即警卷第105頁扣押物品目錄表編號7-3。 ⑵紅色外觀。被告李冠樺所有供本案聯絡被告王士豪所用。 29 Iphone廠牌行動電話（含門號0000000000號SIM卡） 1支 ⑴即警卷第105頁扣押物品目錄表編號7-4。 ⑵黑色外觀。被告王士豪所有供本案聯絡被告李冠樺所用。 30 量筒 3個 ⑴即警卷第99頁扣押物品目錄表編號2-7。⒉ ⑵白色物質。內政部警政署刑事警察局109年5月13日刑鑑字第1090034829號鑑定書（下稱內政部警政署鑑定書，警卷第83至88頁）檢出第四級毒品：毒品先驅原料 "麻黃 "(Ephedrine)及 " 假麻黃"(Pseudoephedrine)等成分。測得麻黃純度約1%，驗前純質淨重未達0.01公克；假麻黃純度約4%，驗前純質淨重約0.03公克。 31 不明液體 2桶 ⑴即警卷第99頁扣押物品目錄表編號2-9。⒉ ⑵透明液體及白色沉澱物質。內政部警政署鑑定書檢出微量第四級毒品：毒品先驅原料 " 麻黃 "(Ephedrine)。 32 不明粉末 2桶 ⑴即警卷第101頁扣押物品目錄表編號2-10。 ⑵白色物質。內政部警政署鑑定書檢出第四級毒品：毒品先驅原料 " 麻黃 "(Ephedrine)及 " 假麻黃"(Pseudoephedrine)等成分。測得麻黃純度約23%，驗前純質淨重約3.03公克；假麻黃純度約40%，驗前純質淨重約5.28公克。⒊ 33 過濾設備 2組 ⑴即警卷第101頁扣押物品目錄表編號2-11。 ⑵黃色液體及白色沉澱物質。內政部警政署鑑定書檢出微量第二級毒品 " 甲基安非他命 "(Methamphetamine)、" 甲基卡西酮 "(Methcathinone)、微量第四級毒品：毒品先驅原料 " 麻黃 "(Ephedrine)及 " 假麻黃"(Pseudoephedrine)等成分。⒊ 34 勺子 3個 ⑴即警卷第101頁扣押物品目錄表編號3-2。⒉ ⑵白色物質。內政部警政署鑑定書檢出微量第四級毒品：毒品先驅原料 " 麻黃 "(Ephedrine)及"假麻黃"(Pseudoephedrine)等成分。⒊ 35 塑膠盆 1個 ⑴即警卷第101頁扣押物品目錄表編號3-5。⒉ ⑵灰白色物質。內政部警政署鑑定書檢出第四級毒品：毒品先驅原料 " 麻黃 "(Ephedrine)及 " 假麻黃"(Pseudoephedrine)等成分。測得麻黃純度約30%，驗前純質淨重約0.09公克；假麻黃純度約48%，驗前純質淨重約0.14公克。⒊ 36 Blackberry廠牌行動電話（含SIM卡） 1支 ⑴即警卷第105頁扣押物品目錄表編號7-5。 ⑵王士豪所有。 37 車牌號碼0000-00號自用小貨車 1輛 ⑴即警卷第105頁扣押物品目錄表編號7-6。 ⑵車主姓名：丙○○。　 38 硫酸（空瓶） 8瓶 ⑴即警卷第99頁扣押物品目錄表編號2-2。⒉ 39 鹽酸（空瓶） 18瓶 ⑴即警卷第99頁扣押物品目錄表編號2-3。⒉ 40 氫氧化鈉（空袋） 4個 ⑴即警卷第103頁扣押物品目錄表編號4-7。 41 不明粉末 1批 ⑴即警卷第107頁扣押物品目錄表編號8。⒉ 
附表二：扣案物（查扣地點：屏東縣○○鄉○○村○○街00號）
編號 扣案物品 數量 備註 1 鼻佳能膠(藥品)空盒 10箱 ⑴即警卷第117頁扣押物品目錄表編號1。⒉ 2 鼻速通樂(藥品)空盒 7箱 ⑴即警卷第117頁扣押物品目錄表編號2。⒉ 3 鼻速通樂(藥品)空盒 1箱 ⑴即警卷第117頁扣押物品目錄表編號2-1。 4 鼻感寧錠(藥品)空盒 1箱 ⑴即警卷第117頁扣押物品目錄表編號3。⒉ 5 舒服寧(藥品)空盒 2盒 ⑴即警卷第117頁扣押物品目錄表編號4。 6 立克(藥品)空盒 1箱 ⑴即警卷第117頁扣押物品目錄表編號5。 7 賜爾鼻好(藥品)空盒 1包 ⑴即警卷第117頁扣押物品目錄表編號6。 
附件：卷證代號對照表
卷證名稱 代號 本院109年度訴字第552號<卷二> 本院卷二 本院109年度訴字第552號<卷一> 本院卷一 本院109年度聲羈字第76號卷 聲羈卷一 本院109年度聲羈字第77號卷 聲羈卷二 本院109年度偵聲字第90號卷 偵聲卷一 本院109年度偵聲字第91號卷 偵聲卷二 屏東地檢署109年度偵字第3159號卷 偵一卷 屏東地檢署109年度偵字第5163號卷 偵二卷 屏東地檢署109年度他字第848號卷 他卷 內警偵字第10931097800號卷 警卷